【裁判字號】    97,勞小上,2
【裁判日期】    970521
【裁判案由】    給付資遣費
【裁判全文】
臺灣臺北地方法院民事裁定             97年度勞小上字第2號
上  訴  人    林詠屏
被上訴人      台北市建國假日商場自治會
兼法定代理人  甲○○
上列當事人間給付資遣費事件，上訴人對於民國96年12月21日本
院新店簡易庭96年度店勞小字第18號小額民事判決提起上訴，本
院裁定如下：
    主  文
上訴駁回。
第二審訴訟費用新臺幣壹仟伍佰元由上訴人負擔。
    理  由
一、本件上訴意旨以：「(一)原審以上訴人遲誤民國96年12月7日
    之言詞辯論期日因未收到開庭通知書致未到庭辯論，遂以被
    上訴人請來同夥之證人以不實之證言，且原審以被上訴人均
    為殘障人士同情其立場而採信其證言，尤以證人游麗萍之證
    言係經開庭前串證後，供前具結而為虛偽陳述，伊係授意於
    被上訴人甲○○之指示，於庭上為虛偽陳述，該給付遣散費
    之收據係當時之總幹事，現仍為該會之總幹事，又該會之總
    幹事係聽命於會長，焉敢與會場唱反調及窩裡反，依一般社
    會通念，誰敢違背上意，猶如現今之政治生態，高權者給你
    高官厚祿，不聽高權者之指示立即撤換，使其丟官罷職之現
    實與政治的無情與殘酷，誠然可知，本案情形亦同，證人游
    麗萍係看被上訴人甲○○的臉色吃飯，焉有可能據實陳述，
    更何況上訴人係向伊之主人求償，證人游麗萍當然是偏坦被
    上訴人那一造，如此證人作證，已有偏頗，原審以其均為殘
    障人士，更偏頗、坦護、迴護被上訴人，而做出如此不公不
    正不明之判決，令人嗤之以鼻，上訴人本於僱傭契約之規定
    向被上訴人求償也是和法正當，何以原審竟以意氣用事認事
    用法及採證不夠公正客觀，只是為保護殘障弱者而犧牲正當
    權利人之權利，如此判決有夠草率，未經正當當事人到場辯
    論即採信不實之證言，上訴人只是為求得合理合法之報酬，
    並非要欺負殘障弱者，而是該殘障人士仗恃一般人之同情心
    ，致其肆無忌憚的以其凌人之氣勢吃定上訴人，如果上訴審
    法院再依循原審之判決意旨而為判決者，中華民國的司法機
    關已經不再是公平正義之維護使者了。(二)查96年12月7日之
    言詞辯論筆錄已經變成被上訴人之護身符及法官迴護被上訴
    人之唯一辨證法了，依民事訴訟法第307條規定：得拒絕證
    言或應拒絕證言或應迴避而未迴避之證言，審判長應予告知
    得拒絕或應拒絕證言而未告知者，其證言不得為證據基礎者
    ，即得謂為違背民事訴訟法第469條第5款之規定，判決當然
    違背法令，如此判決焉能令人信服？況且上訴人與被上訴人
    素無嫌隙，又何必為區區之遣散費跟一個殘障人士過不去而
    與其煞費周章，目的是要討一個公道而已，而不是為了那些
    小錢，只是看不慣伊等仗恃一般社會人士之同情心而吃定上
    訴人，上訴人亦係靠勞力為他們服勞務，而換取酬勞，說遣
    散就遣散，用這種卑劣的手段欺負目不識丁之上訴人，叫上
    訴人於其上簽名就硬說已交付系爭遣散費與上訴人，人在做
    ，天在看，被上訴人逃得過法眼，相信逃不過天眼的，再者
    ，上訴人也是人，也是要討生活的，不是他們的義工，如此
    判決，是司法的慈悲，但是對上訴人而言，公正廉明之公正
    二字何在？上訴人焉能甘服？併此敘明。(三)從而上訴人係受
    僱於被上訴人台北市建國假日商場自治會（下稱自治會）第
    一橋孔管理員，而另被上訴人甲○○係會長，亦即自治會之
    代表人兼負責任，雙方約定每月給付上訴人之薪資為新臺幣
    （下同）32,000元，按月給付，之後因不知何故，自治會突
    然無預警通知提前解約，原僱傭契約係至95年12月31日始屆
    滿，詎被上訴人自治會會長甲○○旋即於95年10月15日寫立
    切結書並通知提前解約之字據命原告簽名捺指印，字裡行間
    表明欲給付上訴人遣散費96,000元，惟迄今分文未付上訴人
    ，上訴人遂去請示勞工局並詢問如何辦理始是，勞工局承辦
    人告知上訴人，表示要上訴人至臺灣臺北地方法院檢察署提
    起告訴被上訴人甲○○違反勞動基準法，結果該署偵查終結
    後，處分該被上訴人不起訴，其不起訴處分略以：難認被上
    訴人有違反勞動基準法及被上訴人罪嫌不足等語，為其不起
    訴處分之主要論據。(五)然查被上訴人於刑事部分係屬犯嫌不
    足而不予論罪科刑係另碼事，然而民事部分本於僱傭之法律
    關係向被上訴人請求前開之遣散費，應為法之所許，此部分
    應無關刑事，併此敘明。另上訴人寫立書據交付被上訴人後
    即耍賴遲不給付遣散費給上訴人，硬掰說已給付上訴人，並
    經上訴人於95年11月16日以存證信函催告通知被上訴人迄今
    仍置之不理，上訴人不得已才向地檢署告訴被上訴人違反勞
    動基準法」等語，據以對本院新店簡易庭96年12月21日所為
    96年度店勞小字第18號小額民事判決提起上訴，並聲明請求
    廢棄原判決，改判被上訴人連帶給付上訴人遣散費96,000
    元，及自95年10月15日起至清償日止，按年息5%計算之利息
    ，並依職權宣告假執行。
二、按對於小額程序之第一審裁判之上訴或抗告，非以其違背法
    令為由，不得為之。又上訴狀內應記載上訴理由，表明下列
    各款事項：(一)原判決違背之法令及具體內容。(二)依訴訟資料
    可認為原判決有違背法令之具體事實，民事訴訟法第436條
    之24第2項、第436條之25分別定有明文。又依同法第436 條
    之32第2項準用第468條規定，判決不適用法規或適用不當者
    ，為違背法令。而判決有同法第469條所列各款情形之一者
    ，為當然違背法令。是當事人對於小額程序第一審判決提起
    上訴，如依民事訴訟法第468條規定，以小額程序第一審判
    決有不適用法規或適用法規不當為理由時，其上訴狀或理由
    書應有具體之指摘，並揭示該法規之條項或其內容，若係成
    文法以外之法則，應揭示該法則之旨趣，倘為司法院解釋或
    最高法院之判例，則應揭示該判解之字號或其內容；如以民
    事訴訟法第469條所列各款情形為理由時，其上訴狀或理由
    書，應揭示合於該條款之事實。上訴狀或理由書如未依此項
    方法表明者，即難認為已對於小額程序第一審判決之違背法
    令有具體之指摘，其上訴自難認為合法。
三、經查，首揭上訴意旨，無非係就原審認定事實職權之行使，
    空言指摘，並未表明原判決所違背之法令及其具體內容，雖
    其中提及「依民事訴訟法第307條規定：得拒絕證言或應拒
    絕證言或應迴避而未迴避之證言，審判長應予告知得拒絕或
    應拒絕證言而未告知者，其證言不得為證據基礎者，即得謂
    為違背民事訴訟法第469條第5款之規定，判決當然違背法令
    」等語，惟無指出何一證人具有何種得拒絕證言事由，及原
    審如何違背民事訴訟法第169條第5款公開審理規定之具體事
    實，難認上訴人已於上訴狀內依法表明原審判決如何具體違
    背法令，揆諸前揭說明，應認上訴人提起本件上訴，未具上
    訴之合法程式，其上訴自難認為合法，應予駁回。
四、本件第二審訴訟費用，確定為如主文第2項所示之金額。
五、據上論結，本件上訴不合法，依民事訴訟法第436條之32第1
    項、第2項、第444條第1項前段、第436條之19第1項、第95
    條、第78條，裁定如主文。
中    華    民    國    97    年    5     月    21    日
                    勞工法庭審判長法  官  張靜女
                                  法  官  賴錦華
                                  法  官  黃明發
以上正本係照原本作成
本件不得抗告
中    華    民    國    97    年    5     月    21    日
                                  書記官  陳怡如


司法院資訊處製作；財團法人民間司法改革基金會備份。
